臺灣臺北地方法院民事判決　　　　　　95年度重訴字第1423號
原　　　告　丁○○
訴訟代理人　黃振源律師
被　　　告　乙○○
訴訟代理人　楊鈞國律師
　　　　　　戊○○律師
上列當事人間請求給付買賣價金事件，本院於民國96年11月6日
言詞辯論終結，判決如下：
    主  文
被告應給付原告新臺幣捌仟柒佰零伍萬陸仟捌佰伍拾玖元及自民
國九十五年九月二十六日起至清償日止，按週年利率百分之五計
算之利息。
訴訟費用由被告負擔。
本判決於原告以新台幣貳仟玖佰萬元為被告供擔保後，得假執行
；但被告如以新台幣捌仟柒佰零伍萬陸仟捌佰伍拾玖元或同面額
之華僑銀行中正分行無記名可轉讓定期存單為原告預供擔保，得
免為假執行。
    事實及理由
一、原告方面：
　(一)原告起訴主張：緣被告與原告於民國94年12月14日就原告所
　  有郡基精密工業股份有限公司等股份所有權移轉事宜，書立
    買賣契約書（下稱系爭契約），依系爭契約第4條之約定，
    買賣價款為新臺幣（下同）98,000,000元，其中5,943, 141
    元部分，以原告取得大陸地區蘇州群陽精密機械工業有限公
    司（下稱蘇州群陽公司）股份價值折抵，是被告仍應支付價
    款92,056,859元。系爭契約所約定買賣標的，除蘇州群陽公
    司為籌備中公司，尚無法為變更登記外，其餘部分原告均已
    依約移轉登記予被告或其指定人名下，而蘇州群陽公司部分
    亦經開立股東會，確立各股東出資比例額，並經所有股東簽
    認在案，然被告僅依系爭契約第4條第1項之約定交付500 萬
    元，餘款87, 056,859元，則迄未給付，為此依買賣契約請
    求被告給付賸餘款項等語，並聲明：1.被告應給付原告87,0
    56,859元，及自起訴狀送達翌日起至清償日止按年息5%計算
    之利息；2.願供擔保請准宣告假執行。
  (二)對被告抗辯之陳述：
　1.依系爭契約第4條及第8條之約定，原告應配合辦理登記程序
    ，而辦理過戶事宜係應由被告為之，本件除蘇州群陽公司之
    出資額移轉登記外，原告均依上開約定於被告提出之過戶文
    件上簽名或蓋章，是以其餘買賣之股份均已依約辦理移轉登
    記事宜，而蘇州群陽公司係籌備中之公司，註冊資本額為75
    0萬美元，惟實收資本額僅為145萬元美元，因被告未續行投
    資始有原證2之協議書、股東名冊、持股比例及如何撤資之
    協議及決議。又本件被告本已指定訴外人丙○○為其代表，
    取代原告在蘇州群陽公司之地位，並實際掌控相關存摺、文
    件、資料，且於歷次股東會上均代表被告簽署文件，然被告
    竟惡意推拖不完成相關更名程序，甚且在原告主動委託他人
    代辦更名程序時，百般刁難，又不提出其認同之內容供受託
    人辦理，顯以不正當行為阻條件之成就，應視為條件已成就
    ，被告自應依系爭契約第4條約定給付買賣價金。
  2.況依系爭契約第4條第2項之約定，原告已依被告指示配合提
    供之所有文件後，如經過二個月時間仍未完成時，被告即應
    付款，足見原告應配合辦理登記程序，辦理過戶事宜應由被
    告為之。蘇州群陽公司出資額移轉一事，原告已主動付款委
    請動點諮詢有限公司（下稱動點公司）協助辦理，惟因被告
    及其指定之代表即訴外人丙○○未配合辦理接手，以致未完
    成。
　3.被告早知蘇州群陽公司只是集資籌募階段，群基精密工業股
    份有限公司（下稱群基公司）均由訴外人丙○○代表出席討
    論蘇州群陽公司事務之決議並簽署確認，嗣經股東開會同意
    解散蘇州群陽公司及大陸撤資，並解除原告之董事長職務，
    同意由訴外人丙○○辦理大陸撤資事宜，同時決議應再攤付
    金額，對群陽精密機械股份有限公司（下稱台灣群陽公司）
    之員工需依據勞基法給予遣散費，支付台灣開辦損失，以及
    對少數股東溢收第5期資金之處理方式等等，均經股東開會
    一致通過。此外，群基公司之董事成員即訴外人丙○○於94
    年12月15日雙方欲簽署買賣契約書時，即全程參與並受理接
    手蘇州群陽公司之事務。
二、被告則抗辯以：
  (一)原告遲未將以原告名義代表蘇州群倫公司股東投資蘇州群陽
    公司之出資額18,696,439元移轉予被告或被告指定之人，屢
    經被告發函催告，原告仍未履行，其已構成給付遲延，被告
    已於95年12月11日依法解除系爭契約在案。本件股份買賣移
    轉過戶登記事宜，兩造並未約定應由原告或被告負責辦理，
    此由系爭買賣契約書並無類似「雙方同意買賣股份之買賣移
    轉過戶登記事項，應由甲方一人（或乙方一人）負責辦理」
    之約定文字可證，然依據系爭契約第2條及第4條第2款之約
    定，本件原告應負責完成將以原告名義代表蘇州群倫公司股
    東投資大陸蘇州群陽公司之出資額計18,696,439元之股東身
    份及股東權益，買賣移轉過戶登記至被告或被告指定人之名
    義所有。
  (二)蘇州群陽公司於94年4月26日經中國江蘇省人民政府批准設
　  立，係由汶萊群陽精密工業股份公司（下稱汶萊群陽公司）
    獨資投資設立之外商投資企業，業已取得註冊號為「企獨蘇
    蘇總字第016083號」企業法人營業執照在案，投資總額為美
    金1875萬元，註冊資本為美金750萬元，迄94年12月31日止
    實收資本額為美金145萬元，此有企業法人營業執照為證，
    原告係汶萊群陽公司及蘇州群陽公司之負責人，且原告已在
    蘇州群陽公司編製之資產負債表及現金流量表等會計報表上
    簽名，並向中國大陸主管機關送件申報稅賦在案，是原告所
    辯蘇州群陽公司為籌備中公司，尚無法為變更登記云云，即
    非實在。
  (三)汶萊群陽公司是蘇州群陽公司之唯一股東，因此辦理蘇州群
    陽公司變更登記前，必需先完成辦理汶萊群陽公司之股份買
    賣移轉過戶變更登記手續，而原告係蘇州群陽公司及汶萊群
    陽公司之負責人，有關蘇州群陽之所有變更登記事宜，包括
    本件出資額之股東身分及股東權益之變更登記均須由原告簽
    署相關文件始能進行及完成，且汶萊群陽公司之所有公司證
    照正本均由原告保管行使，是以汶萊群陽公司的所有登記事
    宜，一向均由原告負責接洽委託辦理。94年12月15日兩造共
    同簽署系爭買賣契約書後，被告所指定之人即訴外人丙○○
    已於95年4月18日在原告提出之本件股份買賣移轉過戶登記
    文件上親自簽名，並當場交付予原告收執，訴外人丙○○並
    已提供身份證及護照影本，易言之，有關本件股份買賣移轉
    過戶登記申請，被告已提供應提供之所有文件，至於辦理
    本件股份買賣移轉過戶登記申請所需之其他文件，例如：汶
    萊群陽公司之證照正本等文件，由於原告為汶萊群陽公司負
    責人及大陸蘇州群陽公司負責人，且汶萊群陽公司及大陸蘇
    州群陽公司之公司證照正本等文件，均係由原告保管持有，
    然原告迄未提供，致使本件股份買賣移轉過戶登記迄未完成
    。本件汶萊群陽公司之股份買賣移轉過戶變更登記事宜，係
    由原告出面委託訴外人動點公司辦理，然原告一再無故拖延
    辦理完成本件股份買賣移轉過戶登記義務，甚至雖經被告5
    次書面發函催告原告履行，惟原告仍未履行，原告於96年1
    月30日之言詞辯論期日亦自承其未完成本件股份買賣移轉過
    戶登記義務，是原告已構成給付遲延，被告不得已乃依民法
    第254條規定解除系爭契約。
　(四)就原告提出之附件2之文件影本，其中部分股東於不同日期
    簽名，然該私文書應尚未成立生效，則原告持該尚未成立生
    效之私文書，主張「經股東開會同意解散群陽及大陸撤資，
    並解除董事長丁○○之職務，且同意丙○○先生辦理大陸撤
    資事宜」云云，並無理由。至於附件3動點公司甲○○寄發
    之95年10月5日函並不實在，其中「動點公司於95年6月製作
    會議紀錄給丁○○及丙○○先生簽名」，係指那一份會議紀
    錄以及此份會議紀錄與原告應負責完成之移轉過戶登記義務
    間有何關連性？至於附件3第3頁至第10頁，有關原告委託動
    點公司辦理移轉過戶登記之文件影本，其所記載之「原股數
    」、「移轉股數」、「變更董事」、「減少發行資本額」等
    事項，是否與本件移轉過戶登記義務之債務內容本旨相符，
    應先請原告舉證。
  (五)並聲明：1.原告之訴及假執行之聲請均駁回；2.如受不利益
　  之判決，願供現金或華僑銀行中正分行無記名可轉讓定期存
    單為擔保，請准宣告免為假執行。
三、本件兩造不爭執之事實：（見本院卷第203頁正反面）
  (一)兩造確有於94年12月14日簽訂原證1之系爭契約，約定原告
    應將附件1之股份或其他資產移轉予被告，被告則應支付買
    賣價款92,056,859元予原告，迄今被告已支付500萬元之價
    款予原告。
  (二)系爭契約之內容，除第4條第2項之蘇州群陽公司出資額18,6
    96,439元（下稱系爭出資額）尚未移轉予被告或被告指定之
    人外，其餘買賣契約附件1之股份及資產均已移轉登記予被
    告。
  (三)被告依系爭買賣契約第4條第2項指定原告應將蘇州群陽公司
    之出資額移轉登記予丙○○。
  (四)蘇州群陽公司係由汶萊商群陽精密工業有限公司投資設立，
    汶萊群陽公司係蘇州群陽公司之惟一股東，蘇州群陽公司業
    已於2005年4月26日取得大陸核發之企業法人營業執照。
  (五)原告曾於95年4月18日委託動點諮詢有限公司辦理汶萊群陽
    公司股東董事之變更登記，將原告於上開公司名下之593,
    403 股份移轉登記予丙○○，俾以履行系爭契約第4條第2項
    移轉蘇州群陽公司出資額之義務，惟迄未完成上開股份之移
    轉登記。
  (六)被告曾於95年2月17日、95年6月30日、95年7月21日催告原
    告辦理蘇州群陽公司股份及資本額之移轉登記，嗣於95年12
    月11日解除系爭買賣契約，上開函件均經原告收受無訛。
五、本件經本院於96年7月18日與兩造整理並協議簡化之爭點為
    ：（見本院卷第203頁反面）
  (一)原告是否已履行系爭契約之給付義務？依法得否請求被告給
    付賸餘價款87,056,859元？
  (二)被告解除契約是否合法？
六、本院之判斷如下：
  (一)原告是否已履行系爭買賣契約之給付義務？依法得否請求被
    告給付賸餘價款87,056,859元？
  1.按債務人負有依債務本旨為給付之義務，違背債務之本旨為
    給付，即屬不完全給付，為瑕疵之給付，是以債務人如主張
    其已為完全給付，當由其負證明之責，雖債權人於受領給付
    後，以債務人給付不完全為由，請求債務人損害賠償，關於
    給付不完全之點，應轉由債權人負舉證責任，惟不完全給付
    ，非有可歸責於債務人之事由，為債務人免責要件，故債務
    人以不完全給付係因非可歸責於己之事由所致為抗辯，就此
    仍應由債務人證明之（最高法院77年台上字第1989號裁判要
    旨）。
  2.經查，蘇州群陽公司係屬外商獨資經營企業，註冊資本為75
    0萬美元，實收資本為145萬美元，該公司已於95年4月10日
    經江蘇省蘇州工商行政管理局核發企業法人營業執照，經營
    期限自西元2005年4月26日至2055年4月25日，此有企業法人
    營業執照影本一紙附卷可按（見本院卷第52頁），是以蘇州
    群陽公司在大陸地區係屬外資企業無訛，而外資企業應依中
    華人民共和國企業法人登記管理條例的規定辦理企業法人登
    記。申請企業法人登記，經企業法人登記主管機關審核，准
    予登記註冊的，領取企業法人營業執照，取得法人資格，其
    合法權益受國家法律保護。又申請企業法人開業登記的單位
    ，經登記主管機關核准登記註冊，領取企業法人營業執照後
    ，企業即告成立。中華人民共和國企業法人登記管理條例第
    2條、第3條、第16條分別定有明文，則蘇州群陽公司既已取
    得企業法人營業執照，應已在大陸地區完成公司設立登記，
    是原告主張蘇州群陽公司仍為籌備中公司，尚無法為變更登
    記外，即非可採。
  3.依系爭契約第4條約定：「1.雙方共同簽署本契約後，由乙
    方給付500萬元正予甲方。2.本契約書附件一所載事項均完
    成，包括股份全部完成買賣移轉過戶登記予乙方（被告）或
    乙方指定人名下後，以及第2條所述以甲方名義代表蘇州群
    倫精密機電工業有限公司（下稱蘇州群倫公司）股東投資蘇
    州群陽公司之出資額計18,696,439元整，移轉至乙方或乙方
    指定人名義之股東身份及股東權益，完成所有後由乙方給付
    第2期款20,028,429元正予甲方，惟上開完成事項之時間，
    在甲方已依乙方指示提供甲方應配合提供之所有文件後（須
    為合法得過戶手續之文件），如經過二個月時間仍未完成時
    即行付款。」，第8條則約定：「甲方（即原告）應積極配
    合乙方（即被告）辦理股份買賣移轉登記等事宜」（見本院
    卷第18、19、20頁），是以依上開約定，原告就系爭出資額
    負有移轉至被告或被告指定之人名下之義務，倘原告已依被
    告指示配合提供所有合法得過戶手續文件後，如經過2個月
    時間仍未完成時，被告即應依約給付價款。經查，被告依系
    爭契約第4條第2項指定原告應將蘇州群陽公司之出資額移轉
    登記予丙○○，且原告曾於95年4月18日委託動點公司辦理
    汶萊群陽公司股東董事之變更登記，將原告於汶萊群陽公司
    名下之593,403股份移轉登記予丙○○，俾以履行系爭契約
    第4條第2項移轉蘇州群陽公司出資額之義務等事實，為兩造
    所不爭，並有動點公司函附卷可參（見本院卷第71、74、75
    頁、第239頁）。其次，原告確為汶萊群陽公司之負責人，
    此有汶萊群陽公司基本資料（見本院卷第169頁）附卷可按
    ，而原告曾於95年5月24日召開汶萊群陽公司董事會議決議
    將其所持有之股份593,403股移轉登記予訴外人丙○○，亦
    有董事決議紀錄一份在卷可參（見本院卷第201頁）。而證
    人丙○○於本院結證稱：「（知否兩造間曾約定買賣蘇州群
    陽公司的出資額？）我知道。（蘇州群倫公司在蘇州群陽公
    司之股份是否原先由原告代表登記為股東？）是，原本登記
    在原告一個人名下。（後來有無移轉？）沒有，目前仍登記
    在原告名下，我有曾經簽過資料辦理移轉，但目前尚未辦理
    移轉完成。（【提示被證5、6號】是否上述辦理移轉之簽署
    文件？）是。（上開移轉文件是否已辦理完成過戶？）我不
    清楚，是我簽完後交付給原告。（簽署上開移轉文件是不是
    為了要履行兩造間買賣契約之約定？）是，是被告指示我簽
    給原告的。」、「（被證5、6號之文件簽署完畢後，是否直
    接交給原告辦理？）是原告拿到大陸給我簽，簽完後，我就
    交還給原告，之後他如何處理我不清楚。」等語（見本院卷
    第139頁正反面、第140頁），經核閱被證5係原告於95年5月
    24日署名同意將其名下之汶萊群陽公司股份593,403股移轉
    登記予訴外人丙○○之轉讓文件（見本院卷第113頁），至
    於被證6則係訴外人丙○○之身分證及護照影本（見本院卷
    第115頁），參照動點公司於95年4月14日通知原告辦理丙○
    ○股東董事變更轉移股數593,403股所應交付文件，其上第4
    項記載「辦理變更應準備文件：新股東"丙○○先生"之護照
    、身分證影本」（見本院卷第73頁），則原告既已於95年4
    月18日委託動點公司將其於汶萊群陽公司名下之593,403股
    份移轉登記予被告所指定之丙○○，並依動點公司之指示提
    出其所簽署之股份轉讓文件及丙○○之護照、身分證影本，
    俾以辦理上開股份移轉登記, 原告顯已盡其依約應提供合法
    得過戶手續文件之義務。至於上開汶萊群陽公司股份移轉登
    記雖迄未完成，惟動點公司曾通知被告表示有關辦理變更汶
    萊群陽公司變更股東董事事宜，該公司曾於95年6月製作會
    議紀錄給原告及丙○○先生簽名，但丙○○先生於簽名事後
    表示此會議紀錄有問題而不承認此會議紀錄之效力，並表示
    要另提供證明給予動點公司，惟均未給予，故該公司於95年
    10 月重新製作一份會議紀錄，並通知被告儘快與動點公司
    聯繫簽名事項，以便利進行變更股東董事事宜，此有動點公
    司函一份為證（見本院卷第70頁），足見上開股份迄未完成
    移轉登記顯非可歸責於原告之事由所致。
  (二)被告解除契約是否合法？
  1.按契約當事人之一方遲延給付者，他方當事人得定相當期限
    催告其履行，如於期限內不履行時，得解除其契約，民法第
    254條定有明文。
  2.查被告確曾於95年2月17日、95年6月30日、95年7月21日催
    告原告辦理蘇州群陽公司資本額之移轉登記，嗣於95年12月
    11日發函通知原告解除系爭買賣契約，上開函件均經原告收
    受，且系爭契約除第4條第2項之蘇州群陽公司系爭出資額外
    ，其餘買賣契約附件1之股份及資產均已移轉登記予被告，
    惟因汶萊群陽公司係蘇州群陽公司之惟一股東，是以原告將
    其於汶萊群陽公司名下之593, 403股份移轉登記予丙○○，
    即係履行系爭契約第4條第2項移轉蘇州群陽公司出資額之義
    務等事實，為兩造所不爭，則原告既已於95年5月間將辦理
    汶萊群陽公司股份過戶之手續文件悉數提供予動點公司，並
    委託動點公司辦理上開股份移轉予被告所指定之丙○○名下
    ，已如前述，縱未於2個月內完成股份移轉登記，亦難認原
    告有何遲延給付之情事，則被告於95年12月11日發函通知原
    告解除系爭買賣契約，即非適法。
七、綜上，原告已依約配合被告提出合法得過戶之手續文件，而
    上開股份未完成移轉登記，係因不可歸責於原告之事由所致
    ，從而，原告依系爭契約第4條之約定請求被告給付賸餘價
    金87,056,859元及自起訴狀繕本送達翌日（即95年9月26日
    ）起至清償日止按年息百分之五計算之利息，自有理由，應
    予准許。
八、兩造均陳明願供擔保，聲請宣告假執行或免為假執行，經核
    合於法律之規定，爰分別酌定相當之擔保金額宣告之。
九、本件事證已臻明確，兩造其餘攻擊防禦方法及舉證，經核與
    判決結果均無影響，爰不另一一論述，併此敘明。
十、結論：原告之訴為有理由，依民事訴訟法第78條、第390條
    第2項、第392條第2項，判決如主文。
中　　華　　民　　國　　96　　年　　11　　月　　30　　日
                        民事第二庭    法　官　林欣蓉
以上正本係照原本作成
如對本判決上訴，須於判決送達後20日內向本院提出上訴狀
中　　華　　民　　國　　96　　年　　11　　月　　30　　日
                          　　　　　　書記官　黃慧怡
